臺灣板橋地方法院刑事判決　　　　　　　94年度訴字第1181號
公　訴　人　臺灣板橋地方法院檢察署檢察官
被　　　告　甲○○
上列被告因詐欺等案件，經檢察官提起公訴（94年度核退偵字第
385 號），本院判決如下：
    主  文
甲○○無罪。
    理  由
一、公訴意旨略以：被告曹筌凱明知依一般社會生活之通常經驗
    ，本可預見將帳戶提供不相識之人使用，可能幫助犯罪集團
    作為不法收取他人款項之用及掩飾或隱匿重大犯罪所得財物
    ，竟仍不違其本意，基於幫助常業詐欺及洗錢之不確定故意
    ，於不詳時、地，將其於中和南勢角郵局所申請帳號為0000
    00-0號帳戶（以下簡稱系爭郵局帳戶）之存摺、密碼、提款
    卡、私章等物，提供予詐騙集團使用。嗣詐騙集團人員，於
    民國93年12月7 日下午某時，以電話向乙○○訛稱其獲得抽
    獎獎金港幣20萬元，須先繳交擔保金，致使乙○○陷入錯誤
    ，信以為真，陸續匯款計新台幣（下同）100 萬8 千元入詐
    騙集團指定之帳戶內，其中一筆21萬元匯入曹筌凱所申請之
    上開帳戶內。嗣詐騙集團要求乙○○再匯款，乙○○至此發
    覺受騙，始報警循線查知上情，因認被告所為，係犯刑法第
    30條第1 項、第340 條之幫助常業詐欺取財罪嫌及洗錢防制
    法第9 條第1 項之幫助洗錢罪嫌。
二、按犯罪事實應依證據認定之，無證據不得推定其犯罪事實，
    又不能證明被告犯罪者，即應諭知無罪之判決，刑事訴訟法
    第154 條第2 項、第301 條第1 項分別定有明文。又刑事訴
    訟上證明之資料，無論為直接或間接證據，均須達於通常一
    般之人均不致有所懷疑，而得確信其為真實之程度，始得據
    為有罪之認定，若其關於被告是否犯罪之證明未能達此程度
    ，而有合理懷疑之存在，致使無從形成有罪之確信，根據「
    罪證有疑，利於被告」之證據法則，即不得遽為不利被告之
    認定，此有最高法院76年臺上字第4986號判例可稽。其以情
    況證據（即間接證據）斷罪時，尤須基於該證據在直接關係
    上所可證明之他項情況事實，本乎推理作用足以確證被告有
    罪，方為合法，不得徒憑主觀上之推想，將一般經驗有利被
    告之其他合理情況逕予排除，此亦經最高法院32年上字第67
    號著有判例，可資參照。
三、本件公訴人認被告甲○○涉有幫助常業詐欺及幫助洗錢等罪
    嫌，無非以上揭事實，業據被害人乙○○指證其本人受詐騙
    集團詐欺，而將21萬元之款項匯入被告系爭郵局帳戶內等情
    明確，且有被告於中和南勢角郵局000000-0號帳戶開戶申請
    書、該帳戶之存戶交易明細單、人頭帳戶查詢資料單、被害
    人之郵局國內匯款執據影本、中華郵政股份有限公司板橋郵
    局板營字第0940200730號函等書證資為依據。
四、訊據被告甲○○堅決否認有上揭犯行，辯稱：系爭郵局帳戶
    是其本人於86年間即申請開戶，一直有在使用，於93年10月
    至12月間某日，伊大姑有匯2 萬元給其本人，故其本人要到
    郵局提款並順便刷本子，就攜帶郵局存簿、金融卡及印章要
    到郵局臨櫃提款，到了郵局之後，卻發現櫃檯大排長龍，其
    本人為了趕時間，只好改於提款機提款，並將上開郵局之存
    簿、金融卡及印章放置於其本人所騎乘之機車置物箱內，其
    本人再搭捷運趕赴他處，不料回來後發現其機車置物箱內的
    物品（含上開郵局之存簿、金融卡、印章）均已遭竊一空，
    包含其本人所有上開郵局之存簿、金融卡及印章等物品，其
    本人因為郵局內已經沒有多少存款，所以沒有馬上掛失，約
    隔了幾天，其本人才於93年12月7 日打電話向郵局掛失存簿
    及金融卡，但沒有報警。其本人先前有申請網路郵局的功能
    ，網路郵局的密碼和提款單所設定的密碼一致，都是「5168
    」，其本人有把密碼寫在存簿上。其本人確有掛失系爭郵局
    帳戶之存簿和金融卡，其本人不知道網路郵局的帳號還要另
    外掛失才可以。但其本人確實沒有將系爭郵局帳戶提供給詐
    騙集團使用等語。
五、經查：
    (一)本件被告曹筌凱係於85年5 月26日開立系爭郵局帳戶，除
      此帳戶外，別無在郵局開設其他帳戶；被告於92年8 月29
      日申請系爭郵局帳戶之提款卡；於93年11月1 日申請系爭
      郵局帳戶之網路郵局功能。被告於93年12月7 日下午3 時
      51分許曾以電話向郵局掛失系爭帳戶之存簿及金融卡；而
      被害人乙○○係於93年12月8 日將21萬元匯入系爭郵局帳
      戶內，該款項嗣經人以網路郵局轉帳之方式轉匯入第一銀
      行000000000000號帳戶內。而被告雖於93年12月7 日以電
      話方式向郵局掛失存簿及金融卡，但該期間系爭帳戶仍為
      正常戶，仍可受理存款、匯款或語音、網路轉帳；至於語
      音、網路轉帳服務係中華郵政股份有限公司與客戶另行簽
      訂之自動化服務契約，未經客戶提出終止申請或經設定為
      警示帳戶前，中華郵政股份有限公司無權自行終止該項服
      務等情，業據中華郵政股份有限公司板橋郵局分別於94年
      7 月13日以板營字第0940201223號函、於94年7 月26日以
      板營字第0940201308號函覆明確（見本院卷第32、33、42
      頁）。是本件被告甲○○辯稱其本人曾於93年12月7 日以
      電話向郵局掛失系爭帳戶之存薄及金融卡等語，並非虛妄
      。
    (二)再查，被告甲○○係於85年5 月26日申辦系爭郵局帳戶，
      被告於92年12月7 日掛失該存簿及提款卡前，該帳戶之提
      領、存入、匯款往來頻繁，掛失前最後一次之交易係於93
      年12月3 日分別匯入該帳戶7 千元、2 萬元二筆款項，並
      於同日自該帳戶提領2 萬8 千元之款項等情，有郵局所提
      供之查詢帳戶之最近交易資料一紙附卷可按（見94年度核
      退偵字第385 號偵查卷第17頁）。是核被告上開郵局帳戶
      應屬其本人經常使用之帳戶；而一般出賣金融機構帳戶與
      詐欺犯罪集團者，多係出賣不常使用或新申請之帳戶，鮮
      少將自己常用帳戶售予他人，致生自己生活不便之理，是
      被告系爭郵局帳戶之使用情形，顯與前揭販賣帳戶犯罪行
      為常見情狀迥然有別。
    (三)況且，被告若係出賣系爭郵局帳戶與詐騙集團使用，豈有
      在詐騙集團於93年12月8 日詐得被害人乙○○匯款之前，
      即於前一日之93年12月7 日以電話辦理掛失前開存簿或提
      款卡之理？再者，依一般人之社會經驗，於自己所有之金
      融機構存摺、金融卡遺失之時，如已撥打電話向金融機構
      辦理掛失手續，多數人會以為已然完成帳戶之保全手續；
      是本件被告於掛失系爭郵局帳戶之存摺、金融卡之後，雖
      未能同時申請終止系爭郵局帳戶之網路、語音功能，惟衡
      諸常情，此一疏失實為一般人亦多有可能發生之情形。從
      而，自難以被告於掛失系爭郵局帳戶之存摺、金融卡之際
      ，未一併終止系爭郵局帳戶之語音、網路功能之情形，即
      遽以推論被告有交付上開帳戶供不法詐欺集團使用之行為
      。
    (四)又公訴意旨雖認：本件被告辯稱其本人遺失系爭郵局帳戶
      之存摺、金融卡該日，是因為其本人的大姑匯了2 萬元到
      前開帳戶給被告，故被告要去領出來用，並將前揭存摺、
      提款卡放在機車置物箱內以致失竊，惟查核被告前揭帳戶
      交易資料，並無被告提領2 萬元之紀錄，故被告所辯顯然
      不實。惟查：被告於93年12月7 日掛失系爭郵局戶存簿、
      金融卡前，最後一次交易紀錄係發生於同年月3 日，該日
      有二筆金額分別為7 千元、2 萬元款項匯入前揭帳戶，嗣
      即有一筆2 萬8 千元之提款紀錄等情，已認定如前，是核
      此存提紀錄，與被告辯稱遺失存摺該日其大姑匯款2 萬元
      給伊，伊去領錢等情節大致相符。縱被告曾供稱當日提款
      為2 萬元，與提款紀錄上之2 萬8 千元不符，亦當屬年深
      日久，記憶有誤所致，非可憑此遽認被告所辯全不可採。
      況且，被告辯稱系爭郵局帳戶之存摺、金融卡失竊當日，
      因為其本人想要一併去刷本子，所以也有攜帶其所有之臺
      灣土地銀行中和分行存摺，而該土地銀行存摺亦放在機車
      置物箱中一併遭竊，其本人後來也有去掛失該本存摺等語
      ，核與卷附臺灣土地銀行中和分行94年8 月1 日和存字第
      0940000474號函覆稱：被告於92年12月9 日開戶，非警示
      帳戶，惟於93年12月7 日辦理存摺掛失止付等情相符（見
      本院卷第44頁），自堪認被告前揭所辯遭竊情節實非無憑
      。
    (五)綜上調查，被告辯稱其系爭郵局帳戶之存摺、金融卡係遭
      人竊取，並有掛失等情，並非無據。是自不能僅憑被害人
      乙○○遭詐騙集團詐騙，而有將21萬元之款項匯入被告前
      揭帳戶，再遭不詳之人領取等情，而遽認被告確有公訴人
      所指幫助常業詐欺及幫助洗錢之犯行。
六、據上所陳，本件依調查證據結果不能證明被告有公訴人所指
    上開犯行，此外復查無其他積極證據足資證明被告有何犯行
    ，揆諸首開說明，因不能證明被告犯罪，自應為無罪之諭知
    。
據上論斷，應依刑事訴訟法第301條第1項，判決如主文。
本件經檢察官林俊儀到庭執行職務。
中　　華　　民　　國　　94　　年　　9 　　月　　29　　日
                  刑事第五庭審判長法　官  陳坤地
                                  法  官  李麗珠
                                  法  官  許映鈞
以上正本證明與原本無異。
如不服本判，決應於送達後10日內向本院提出上訴狀（須附繕本
）。
                                  書記官　呂苗澂
中　　華　　民　　國　　94　　年　　9 　　月　　29　　日
